臺灣臺中地方法院交通事件裁定      100年度交聲字第1879號
原處分機關  交通部公路總局臺中區監理所
異議人即
受處分人    陳沅蓁
上列異議人即受處分人因違反道路交通管理處罰條例案件，對於
交通部公路總局臺中區監理所民國100年6月15日所為之處分（中
監違字第裁60-GE0000000號裁決書）聲明異議，本院裁定如下：
    主  文
原處分撤銷。
陳沅蓁汽車駕駛人，駕駛汽車經測試檢定酒精濃度超過規定標準
，處吊扣普通小型車駕駛執照壹年，並應接受道路交通安全講習
。
    理  由
一、原處分機關略以：異議人即受處分人陳沅蓁（下稱受處分人
    ）於民國98年2月21日凌晨3時1分許，駕駛車牌號碼Q9-2137
    號自用小客車，在臺中市○○路與四平路口處，因「駕駛人
    車禍肇事，經酒測值為0.72毫克，超過標準值（本身受傷）
    」違規，經臺中市警察局第五分局四平派出所員警依違反道
    路交通管理處罰條例第35條第1項第1款製作中市警交字第
    GE0000000號舉發違反道路交通管理事件通知單予以舉發。
    本案緩起訴期間業已期滿，該所遂於100年6月15日以中監違
    字第裁60-GE0000000號裁決書裁處受處分人罰鍰新臺幣（下
    同）4萬9500元，吊扣駕駛執照12個月及施以道路交通安全
    講習，逾期依裁決書處罰主文規定裁處。
二、異議意旨略以：依據行政罰法第26條規定，一行為同時觸犯
    刑事法律及違反行政法上義務規定者，依刑事法律處罰之。
    伊酒後駕車行為業經臺灣臺中地方法院檢察署檢察官為緩起
    訴處分，並已服義務勞務100小時，今監理機關復裁處罰鍰4
    萬9500元，實無再一事二罰之必要，爰依法請求撤銷原處分
    有關罰鍰4萬9500元部分等語。
三、按行政罰法第26條第1項規定：「一行為同時觸犯刑事法律
    及違反行政法上義務規定者，依刑事法律處罰之。但其行為
    應處以其他種類行政罰或得沒入之物而未經法院宣告沒收者
    ，亦得裁處之。」，其立法理由乃：「一行為同時觸犯刑事
    法律及違反行政法上義務規定時，由於刑罰與行政罰同屬對
    不法行為之制裁，而刑罰之懲罰作用較強，故依刑事法律處
    罰，即足資警惕時，實無一事二罰再處行政罰之必要。且刑
    事法律處罰，由法院依法定程序為之，較符合正當法律程序
    ，應予優先適用……。」既上述立法目的係因行為人已接受
    刑罰而足資警惕，已發生懲罰之作用，而無必要使行為人陷
    於雙重處罰之不利益，則為體現上開立法精義，有關刑事法
    律處罰之範圍，即應予實質認定，即凡刑事實體法或程序法
    中所規定客觀上剝奪行為人生命、自由、財產等權利，主觀
    上亦因制裁之嚴厲、痛苦，而足以造成心理強制，間接達成
    矯正教化目的之處遇手段者，均應屬之，不以刑法上所規定
    主刑及從刑之種類為限。又按刑事訴訟法第253條之2之規定
    ，檢察官為緩起訴處分者，得命被告於一定期間內履行向公
    庫或指定之公益團體、地方自治團體支付一定之金額；上述
    命被告為金錢給付之事項，應得被告之同意，並得為民事強
    制執行名義。檢察官課以被告上開負擔，形式上雖非刑法第
    33、34條所定刑之種類，但實質上制裁之結果，卻影響其財
    產權，有足以造成被告內心壓力，而促其自我矯正，避免日
    後再酒後駕車之效果，此與其因被起訴或聲請以簡易判決處
    刑致被判處得易科罰金之有期徒刑及拘役或罰金所欲達成之
    刑罰目的，實無二致，故解釋上，此項負擔應屬上所載刑事
    法律處罰之範圍，而有行政罰法第26條第1項「一事不二罰
    」規定之適用。復參以刑事訴訟法第253條之1之規定，可知
    有關緩起訴處分需具備之要件，與不起訴處分之要件不同；
    不起訴處分係自處分確定時起即發生實體上之確定力，也與
    緩起訴處分在緩起訴期間內尚無實質確定力可言（參酌最高
    法院94年台非字第215號判例意旨），迥然有別。故將行政
    罰法第26條第2項規定之「不起訴處分」，解為包括「緩起
    訴處分」在內，不僅形式上已逾文義解釋之範圍，實質上也
    難相提並論；尤其，行政罰法第26條第2項乃對人民不利益
    之規定，更應禁止擴張解釋其適用範圍。
四、經查：
(一)、受處分人於前揭時間、地點，因酒後駕車違規，經臺中市警
    察局第五分局四平派出所員警舉發，並移送臺灣臺中地方法
    院檢察署檢察官偵辦，經該署檢察官於98年3月30日以98年
    偵字第7210號為緩起訴處分，緩起訴期間為2年，並命受處
    分人於緩起訴處分期間起算日起，至緩起訴期間屆滿日之2
    個月前止，向指定之公益團體、地方自治團體或社區提供
    100小時之義務勞務，並應於緩起訴處分確定後，依該署觀
    護人之指定，按時至該署報到，接受相關規定說明，該緩起
    訴處分並經臺灣高等法院臺中分院檢察署於98年4月13日以
    98年度上職議字第2188號處分書駁回再議確定在案，嗣受處
    分人業已提供100小時之義務勞務完畢等事實，有舉發違反
    道路交通管理事件通知單、臺灣臺中地方法院檢察署檢察官
    緩起訴處分書、臺灣高等法院臺中分院檢察署處分書及受處
    分人緩起訴處分義務勞務執行手冊各乙份在卷可憑。
(二)、本件臺灣臺中地方法院檢察署檢察官所為對於受處分人為緩
    起訴處分，除向指定之公益團體、地方自治團體或社區提供
    100小時之義務勞務，並應於緩起訴處分確定後，依該署觀
    護人之指定，按時至該署報到，接受相關規定說明，已產生
    實質刑罰之效果，而非不起訴處分甚明。又受處分人因緩起
    訴處分向指定之公益團體、地方自治團體或社區提供100小
    時之義務勞務，並於緩起訴處分確定後，依該署觀護人之指
    定，按時至該署報到，接受相關規定說明，檢察官既認本件
    受處分人緩起訴之期間2年，認受處分人應知所警惕，無再
    犯之虞，對於公共利益之維護已無礙，自無再另處以原處分
    機關罰鍰之必要。綜上所述，受處分人業依緩起訴處分向指
    定之公益團體、地方自治團體或社區提供100小時之義務勞
    務，並於緩起訴處分確定後，依該署觀護人之指定，按時至
    該署報到，接受相關規定說明，原處分機關再對受處分人裁
    處「罰鍰新臺幣4萬9500元」之行政裁罰，即有未洽，受處
    分人所為異議，為有理由。
(三)、至原處分裁處受處分人吊扣駕駛執照12個月，並施以道安講
    習之處分，核與道路交通管理處罰條例第35條第1項第1款及
    第24條第1項第2款之規定相符，並屬行政罰法第26條第1項
    規定之其他種類行政罰，並得裁處之，亦無違背一事不二罰
    原則，原處分予以裁處，於法即無違誤。
五、綜上所述，原處分機關於裁處受處分人罰鍰4萬9500元部分
    ，違背行政罰法第26條第1項前段一事不二罰之規定，於法
    未合，受處分人就此部分之異議即有理由。並基於酒後駕車
    一個交通違規行為，有關其處罰效果之罰鍰、吊扣駕駛執照
    與施以道路交通安全講習等與該交通違規行為是否存在均無
    從分離，應予一併審理，並因原處分就罰鍰4萬9500元裁處
    失當，爰由本院撤銷原處分，自為處分，就罰鍰、吊照及安
    全講習等處罰效果，為一併重新諭知，如主文第2項所示。
六、據上論斷，應依道路交通管理處罰條例第87條第2項，道路
    交通事件處理辦法第19條前段，裁定如主文。
中    華    民    國  100      年    7    月    18    日
                        臺灣臺中地方法院交通法庭
                            法  官  劉麗瑛
以上正本證明與原本無異。
如不服本裁定，應於收受送達後5日內向本院提出抗告狀。（應
附繕本）
                            書記官  王玟
中    華    民    國   100    年    7     月    18    日